臺灣臺北地方法院民事簡易判決
110年度北簡字第20280號
原      告  民生鑽石華廈管理委員會


法定代理人  吳沐霖
訴訟代理人  謝子建律師
被      告  張顯民
            張伯丞
共      同
訴訟代理人  陳秉怡律師
            蔡鈞傑律師
上列當事人間請求給付租金事件，本院於民國111年7月29日言詞
辯論終結，判決如下：
　　主　　　文
原告之訴及假執行之聲請均駁回。
訴訟費用由原告負擔。
　　事實及理由
壹、程序部分：
一、按非法人之團體，設有代表人或管理人者，有當事人能力，
    民事訴訟法第40條第3項定有明文。又所謂非法人之團體設
    有代表人或管理人者，必須有一定之名稱及事務所或營業所
    ，並有一定之目的及獨立之財產者，始足以當之（最高法院
    64年臺上字第2461號裁判意旨參照）。本件原告以「民生鑽
    石華廈管理委員會」為名，對外以「臺北市○○區○○○路0段00
    0號1樓管理室」為事務所，有管理民生鑽石華廈公共事務之
    一定目的，且有獨立之財產，雖未依公寓大廈管理條例第55
    條第1項規定向主管機關報備，應認原告屬非法人團體，有
    本院108年度簡上字第6號判決可佐（卷第19-38頁），且為
    被告所不爭執，是依民事訴訟法第40條第3項規定，原告具
    有當事人能力。又原告之法定代理人原為孫晟婕，於訴訟進
    行中變更為吳沐霖，經其以書狀聲明承受訴訟（卷第79-80
    頁），依民事訴訟法第175、176條規定，核無不合，應予准
    許。
二、本件原告起訴時，原聲明請求被告應連帶給付原告新臺幣（
    下同）164,850元，及如起訴狀附表所示利息起算日起至清
    償日止，按年息5%計算之利息。嗣於民國111年3月7日言詞
    辯論時以書狀變更聲明為㈠被告張顯民應給付原告164,850元
    ，及如起訴狀附表所示利息起算日起至清償日止，按年息5%
    計算之利息；㈡被告張伯丞應給付原告164,850元，及如起訴
    狀附表所示利息起算日起至清償日止，按年息5%計算之利息
    ；㈢前2項任一被告給付，他被告於給付範圍內，免給付義務
    等語（卷第87-88頁），依民事訴訟法第255條第1項但書第2
    款規定，應予准許。
貳、實體部分：
一、原告起訴主張略以：被告張顯民、張伯丞分別係民生鑽石華
    廈之區分所有權人郭秀峯之配偶、兒子，張顯民曾以其子張
    伯丞之名義，租用原告所管理之民生鑽石華廈地下室編號AA
    （原編號為A4）之公有停車位（下爭系爭車位），於101年9
    月底租約到期未續租繳費，但仍持續以重型機車占用系爭車
    位至110年8月底，於同年9月22日才完全遷離不再占用。系
    爭車位停車費原為3,850元（其中月租3,500元、停車位水電
    管理費350元），於106年8月起調降為2,500元（其中月租2,
    000元、停車位水電管理費500元），爰依不當得利之法律關
    係請求被告給付105年9月起至110年8月止之相當於租金之不
    當得利164,850元（計算式：3,850元×11＋2,500元×49＝164,8
    50元）等語，並聲明：㈠被告張顯民應給付原告164,850元，
    及如附表所示利息起算日起至清償日止，按年息5%計算之利
    息；㈡被告張伯丞應給付原告164,850元，及如附表所示利息
    起算日起至清償日止，按年息5%計算之利息；㈢前2項任一被
    告給付，他被告於給付範圍內，免給付義務。
二、被告則以：被告張顯民從未與原告簽訂系爭車位之租賃契約
    ，本身亦無任何車輛或重型機車停放於系爭車位。被告張伯
    丞雖於99年8月1日至100年7月31日向原告承租系爭車位，供
    自有車牌號碼00-0000號之汽車停放，然被告張伯丞於100年
    8月1日後未再承租，嗣由訴外人即張伯丞之姊張雅婷自102
    年8月1日起承租系爭車位對面之編號A8停車位（下稱A8車位
    ）停放上開汽車，而A8車位與系爭車位使用上有衝突，若同
    時出租，將致其中一車位之車輛無法進出，而原告已出租A8
    車位收取租金，事實上即無法再出租系爭車位，本件無構成
    不當得利可言，況且原告所舉證據資料，不能證明被告有長
    期占用系爭車位之事實等語，資為抗辯，並聲明：原告之訴
    駁回。
三、得心證之理由：
(一)按無法律上之原因而受利益，致他人受損害者，應返還其利
    益。當事人主張有利於己之事實者，就其事實有舉證之責任
    ，民法第179條前段，民事訴訟法第277條本文分別定有明文
    。又於「權益侵害型不當得利」之不當得利類型中，因受益
    人之受益非由於受損人之給付行為所致，故受損人需就受益
    人有侵害事實存在負舉證責任，必待受損人舉證後，方由受
    益人就其有受利益之法律上原因，負舉證責任，方符舉證責
    任分配之原則。原告主張被告無權占用系爭車位，而受有相
    當於租金之利益，為被告所否認，揆之上揭說明，自應由原
    告就被告無權占用之事實負舉證責任。
(二)原告固提出原證2管理委員會開會紀錄、原證3財務收支表、
    原證9之Line對話紀錄、原證11、12、13之照片（卷第39-43
    、91頁)、證人孫晟婕、李振龍之證述，主張被告自101年9
    月底租約到期未續租後，仍持續以機車占用系爭車位至110
    年8月底等情，然查：
 1、由原證2之101年度管理委員會開會紀錄，雖紀錄張顯民10月
    1日停止租約，但車子未移走，共3個月，積欠費用10,500元
    等語（卷第39頁），但於99年8月1日至100年7月31日止向原
    告承租系爭車位者為張伯丞，非張顯民，此由原告提出之租
    賃契約可知（卷第45頁），則張顯民究有無承租系爭車位，
    如何於101年10月1日停止租約並繼續占用系爭車位，未見原
    告舉證證明，且此部分亦非原告請求之105年9月起至110年8
    月止之不當得利範圍內，是此部分即難為不利於張顯民之認
    定。
 2、又觀之原證3之110年7月、8月財務收支表（卷第41、43頁）
    ，其上雖載有「AA車位：佔用的摩托車，請速遷移，以便其
    他住戶租用」等語，然並未記載佔用之機車車號或何人佔用
    ，尚不能因此即認定為被告無權占用，難為有利於原告之認
    定。
 3、原證11之照片，僅係於109年12月26日所拍攝，其上雖有被
    告張伯丞之黃色機車（卷第107頁），但從原證12之A8車位
    照片，同一黃色機車是停放在A8車位上，參以證人張雅婷證
    稱：A8車位有停1部汽車、4部機車，機車有白牌、黃牌、紅
    牌的，(經提示卷107頁即原證11照片）照片上之黃色機車為
    張伯丞的，白色機車則不是，黃色機車這樣放，是因為汽車
    要出去(A8車位)的時候，會挪動一下。AA車位與A8車位以車
    道隔開，但如其中一車位有停車，另一車位就沒辦法出入，
    張伯丞車子從A8車位出來時要挪動多次才有辦法開出來，通
    道很小，而A8車位使用狀況就如卷109頁原證12照片所示等
    語（卷第209-211頁），及證人孫晟婕證稱：AA、A8車位寬
    度夠，深度不夠，只能停非常小的小車（卷第196頁）、證
    人李振龍證稱：AA或A8車位已有停小客車時，另一車位之小
    客車就難已駛入（卷第201頁）、證人張志祥亦證稱：AA或A
    8車位已有停小客車時，另一車位之小客車就難已駛入，因
    為樑柱的關係，有死角，要轉很多次才轉的進去等語（卷第
    205頁），且依原告提出之地下室平面圖觀之，A1至A14車位
    ，均係利用地下室公用區域(非停車位區域）所劃設，不合
    於法規規定之車位規格（卷第219頁），足認A8車位因同時
    停放張伯丞之自小客車、多部機車，且車位深度不足，小客
    車需有空間轉向方能駛出，則張伯丞於駕駛停放在A8車位之
    自小客車出入時，暫將原停放A8車位之機車先挪至無人租用
    之AA車位，以利A8車輛之出入，之後即挪回機車一情，尚符
    常理，難謂因此即認屬無權占用。況衡情，若系爭AA車位長
    期由張伯丞之機車無權占用者，當能由社區總幹事或管理員
    逐日拍攝照片證明之，且證人李振龍亦稱有違停時會拍照等
    語（卷第203頁），則何以原告僅能提出由證人孫晟婕於109
    年12月26日拍攝之張伯丞機車停放在系爭AA車位之照片，實
    有悖於常情，是自難以此幀照片證明被告有持續以機車無權
    占用系爭AA車位之事實。
 4、證人孫晟婕雖證述：被告父子長期用機車占用AA車位（卷第
    196頁）、及證人即民生鑽石華廈甲棟管理員李振龍固證述
    ：在伊擔任總幹事之102年、106年、110年，AA車位由張伯
    丞占用等語（卷第200-201頁），然證人即民生鑽石華廈乙
    棟管理員張志祥卻證述：在伊擔任總幹事期間，不曾看過有
    人停放AA車位，AA車位未出租過等語（卷第205頁），互核
    證人所述，有所不同。另證人李振龍證稱：曾請乙棟管理員
    張志祥勸導張伯丞遷移機車等語（卷第201、202頁），但證
    人張志祥則稱：伊擔任管理員期間，並無總幹事或主委要伊
    轉達被告將機車自AA車位遷移等情（卷第207頁），是證人
    孫晟婕、李振龍所述，即非無疑，亦難為有利於原告之認定
    。
 5、綜上，原告所提出之各項證據資料，尚無從證明被告有長期
    無權占用系爭AA車位之事實，揆之前揭說明，其此部分之請
    求，自無從准許。
四、從而，原告依不當得利之法律關係請求被告給付164,850元
    ，及如起訴狀附表所示利息起算日起至清償日止，按年息5%
    計算之利息，為無理由，應予駁回。又原告之訴既經駁回，
    則其假執行之聲請亦失所依據，應併予駁回。
五、本件事證已臻明確，兩造其餘攻擊防禦方法及所提之證據，
    核與本件判決結果不生影響，爰不一一論述，併此敘明。
六、訴訟費用負擔之依據：民事訴訟法第78條。　　
中　　華　　民　　國　　111 　年　　8 　　月　　26　　日
　　　　　　　　　臺灣臺北地方法院臺北簡易庭
　　　　　　　　　　　　　　　法　官　蔡玉雪
以上為正本係照原本作成。
如不服本判決，應於判決送達後20日內向本庭提出上訴狀，並按
他造當事人之人數附繕本；如委任律師提起上訴者，應一併繳納
上訴審裁判費。
中　　華　　民　　國　　111 　年　　8 　　月　　26　　日
　　　　　　　　　　　　　　　書記官　陳黎諭